臺灣板橋地方法院民事判決　　　　　　　96年度訴字第2332號
原　　　告　才集企業有限公司
法定代理人　陳曉芬
訴訟代理人　蔣瑞琴律師
被　　　告　林聰德即鴻代工業社
　　　　　　謝錦
上二人共同
訴訟代理人　連元龍律師
　　　　　　陳建瑜律師
　　　　　　麥怡平律師
上列當事人間請求侵權行為損害賠償事件，經本院於民國100 年
5 月25日言詞辯論終結，判決如下：
    主  文
原告之訴駁回。
訴訟費用由原告負擔。
    事實及理由
壹、程序方面：
一、本件原告才集企業有限公司起訴時之法定代理人為奚玉祥，
    嗣於民國97年2 月19日變更登記為陳曉芬，並於98年6 月19
    日具狀聲明承受訴訟，於法尚無不合，應予准許。
二、按訴狀送達後，原告不得將原訴變更或追加他訴。但有請求
    之基礎事實同一者、擴張或減縮應受判決事項之聲明者，不
    在此限。又被告於訴之變更或追加無異議，而為本案之言詞
    辯論者，視為同意變更或追加。民事訴訟法第255 條第1 項
    第2 款、第3 款、第2 項定有明文。本件原告原起訴聲明：
    被告鴻代工業社即林聰德、謝錦應連帶給付原告新臺幣（
    下同）536 萬0385元，並自起訴狀繕本送達翌日起至清償日
    止，按年利率百分之五計算之利息等語。於起訴狀送達被告
    後之民國100 年4 月28日變更聲明為：被告鴻代工業社即林
    聰德、謝錦應連帶給付原告481 萬3713元，並自100 年4
    月28日民事辯論意旨狀繕本送達翌日起至清償日止，按年利
    率百分之五計算之利息等語。核其請求之基礎事實同一，減
    縮應受判決之聲明，且被告於訴之變更無異議，而為本案言
    詞辯論，視為同意變更。是本件訴之變更，於法並無不合，
    應予准許。
貳、實體方面：
一、原告起訴主張：
（一）緣原告公司從事電腦零件製造業，與被告林德聰、謝錦
      經營之獨資商號鴻代工業社進行合作，先由原告向廠商訂
      購電鍍所需素材（即青銅線材），廠商將材料直接送至被
      告工廠後，由被告使用該素材進行電鍍，待其加工完成後
      ，再由被告謝錦送至原告工廠，原告工廠員工點收後，
      被告謝錦再將經原告公司人員簽收之送貨單，送進原告
      辦公室交予會計人員，嗣後原告再逐月結帳，並以簽發三
      個月遠期支票方式給付貨款。合作期間被告謝錦送貨單
      上之數量偶爾有不正確之情況，但因原告與被告合作多年
      ，產生一定之信賴，況被告謝錦事後總會承認其因個人
      疏失而誤寫並予以更正，原告也一直相信該錯誤應係被告
      謝錦一時筆誤所致並未加以懷疑，故原告僅於點收貨物
      無誤簽名後，事後即未針對送貨單上之數量再做確認。
（二）民國96年7 月18日原告發現被告當日送貨單上數量之數字
      有經塗改，致模糊不清的現象（即數字「210 」塗改為「
      298 」、「20」塗改為「26」），爰立即與現場點貨人員
      確認當日送貨數量，點收人員表示其於簽收時，貨物重量
      數字清楚可辨，並非現在這種歪扭難以辨認之數字，原告
      遂以電話向被告謝錦確認當日送達貨物之重量，並詢問
      為何送貨單上之數量如此歪曲扭八，被告謝錦當時藉口
      其未在辦公室，待回到辦公室後再為確認，事後其回覆原
      告當日送貨數量還是以210 公斤、20公斤計算，但並未說
      明為何塗改送貨單上之數量，原告發現有異，遂取出先前
      已簽收之送貨單確認，發現被告謝錦自92年起，貨物重
      量上之數字，經常將「1 」塗改為「2 」、將「2 」塗改
      為「3 」、將「7 」塗改為「9 」等情況。上開行為業經
      鈞院以98年度易字第2330號、臺灣高等法院99年度上易字
      第1962號刑事判決確定被告謝錦有塗改送貨單偽造文書
      之行為在案。
（三）原告逐一檢視送貨單，發現自92年起送貨單上即出現塗改
      痕跡，並透過監視錄影器所拍攝的畫面，可以清楚的計算
      出被告謝錦實際送貨之數量，明顯的與送貨單所載之數
      量不符，例如：96年1 月5 日送0.64×11.6規格之貨物共
      340 公斤、0.64×21規格之貨物共30公斤，因正常裝箱重
      量分為兩種，分別為一箱30公斤（內有10包，1 包3 公斤
      ）、及一箱20公斤（內有10包，1 包2 公斤），被告當天
      至少應該送12箱，但當日監視錄影器拍攝到的畫面可以明
      顯看出，被告謝錦送貨之箱數顯然短少3 箱以上，且細
      看當日之送貨單上數字，可以明顯發現原本應為「2 」的
      數字遭更改為「3 」，被告謝錦僅是該日送貨單即詐領
      110 公斤之貨款，並侵占浮報部分之青銅線絲。96年3 月
      27日，被告送貨單據上經過塗改的數量為「334 」公斤，
      故拖車上至少應有6 大箱、6 小箱共12箱之高度，然經攝
      影機拍攝的影像中，可清晰看到被告的拖曳車上卻僅有9
      箱，即3 大箱、6 小箱，總公斤數量為234 公斤（30×3
      ＋24×6 ＝234） ，該送貨單數量欄中百位數字明顯是由
      「2 」塗改成「3 」。被告謝錦利用塗改數字之方式，
      隨便一改就浮報了100 公斤，此種塗改百位數或將十位數
      的「0 」塗改為「8 」，浮報數量超過30公斤者，全可藉
      由監視錄影器的影像清晰看出。
（四）被告謝錦自92年起即利用塗改送貨單上之數字以詐領貨
      款及侵占浮報數量之青銅線材。
  １、被告謝錦除與原告公司有業務往來外，亦曾與排聘、純
      通、暐昇公司交易過，然據鈞院98年11月30日上午11點之
      辦理刑事案件電話紀錄查詢表中紀錄，暐昇公司之負責人
      告知與被告進行交易期間，並無單據塗改之紀錄，故被告
      謝錦辯稱其向有塗改送貨單據數量之習慣，顯係犯後狡
      辯之詞，不足採信。
  ２、謝錦每次送貨至原告公司大都係由李素絹點收，故李素
      絹對於簽收時送貨單上之數字究否已經塗改最為清楚，而
      李素絹分別於98年2 月11日偵查程序、99年4 月21日審理
      程序中皆到庭作證說明，其每次簽收被告謝錦出具之出
      貨單，單據上的數字皆相當完整且清楚並無塗改之痕跡，
      即便於點收時送貨數量與單據上所示不同，李素絹亦係將
      原有數字槓掉重新填寫正確數字，並非直接於數字上塗改
      ，故點收當下所見之單據，並無自數字上直接塗改之痕跡
      。
  ３、由上開證詞，對照被告謝錦於送貨早期送貨量多時，反
      而不見在數字上塗改之痕跡，足證塗改送貨單上之數字並
      非其習慣，而顯然是為藉機塗改送貨數量詐領貨款所為。
（五）謝錦確有塗改送貨單據偽造文書之行為，自92年迄96年
      間次數不斷，由錄影紀錄及送貨單對比即可知。
  １、被告謝錦於96年7 月18日塗改送貨單據偽造文書之行為
      ，業經鈞院判決確定。
  ２、檢察官於98年度蒞字第23026 號論告書中已指出被告謝錦
      至少尚有12次塗改送貨單據之行為，該12次之送貨箱數
      錄影紀錄中均清晰可辨，且並無日期錯誤之情形，故證據
      足以證明被告等之侵權行為，除經刑事判決之96年7 月18
      日外，其餘11次塗改之時機點及浮報貨物重量分別如100
      年5 月25日民事準備狀附表所示（本院卷二第147 頁至14
      9 頁）。
（六）鈞院刑事判決審認被告謝錦僅有96年7 閱18日塗改送貨
      單據偽造文書之行為，主要理由係因認為原告提供之證據
      不足。惟：
  １、最高法院26年台上字第2674號判例揭明：「刑事判決所認
      定之事實，於獨立之民事訴訟，固無拘束力，惟民事法院
      就當事人主張之該事實，及其所聲明之證據，仍應自行調
      查斟酌，決定取捨，不能概予抹煞。」最高法院38穗上95
      號判例明示：「刑事訴訟所調查之證據，及刑事訴訟判決
      所認定之事實，非當然有拘束民事訴訟判決之效力。」最
      高法院43年台上95號判例指出：「附帶民事訴訟經移送民
      事庭後，即屬獨立民事訴訟，其移送後之訴訟程序，應適
      用民事訴訟法，刑事訴訟所調查之證據，及刑事訴訟判決
      所認定之事實，並非當然有拘束民事訴訟之效力。」
  ２、依據臺灣高等法院94年度上易字第243 號判決要旨「刑事
      訴訟程序，因以國家強大司法體系，由檢察官法官代表國
      家行使追訴審判權，國家與被告顯立於不公平位置，不法
      取得之證據，其證據能力應嚴格對待，以證據排除法則限
      制司法權之作為。但民事訴訟程序，對立之兩造立於公平
      地位，於法院面前為權利之主張與防禦，證據之取得與提
      出，並無不對等情事，較無前述因司法權之強大作用可能
      造成之弊端，因此證據能力之審查密度，應採較寬鬆態度
      ，非有重大不法情事，否則不應任意以證據能力欠缺為由
      ，為證據排除法則之援用。」
  ３、原告提出之攝影機畫面所顯示的日期部分雖與單據上所示
      日期有些許差距，然或因畫面切割或因被告謝錦誤填送
      貨日期所致，但原告係根據完整錄影畫面逐一比對被告謝
      錦送貨次數，因此並無拼湊之嫌。故刑事判決排除大部
      分錄影畫面為證據，乃係基於嚴格對待證據能力之原則，
      然基於上開判例，刑事之認定並無拘束鈞院之效力。蓋民
      事審判程序係採辯論主義，對立之兩造立於公平地位，於
      法院面前為權利之主張與防禦、證據之取得與提出，並無
      不對等情事，因此對證據能力之審查密度應採較寬鬆態度
      。故原告所提出之證據，雖有部分日期不符之情形，然不
      應因部分證據日期上之錯誤，即全部遭廢棄不採用。仍請
      斟酌刑事案件中證人之證詞及錄影紀錄，判決被告應賠償
      之數額。
（七）被告林聰德與謝錦為夫妻，兩人共同經營鴻代工業社，
      對外承攬青銅線材之加工，林聰德負責產品管理加工，謝
      錦負責送貨及收取報酬，是鴻代工業社生產多少數量能
      收取多少報酬，林聰德豈能諉為不知！況且謝錦塗改送
      貨單之行為並非僅有一兩次，且每次浮報數量皆高達上百
      公斤，詐領之貨款高達數百萬元，被告林聰德豈能不知！
      再被告謝錦浮報之數量，鴻代工業社並未實際生產，而
      青銅線材自未相對減少，然鴻代工業社仍依照帳面上數字
      向台聘公司進貨，則因浮報貨物數量而多出之青銅線材即
      遭鴻代工業社侵占，出現如此不正常之收入及素材，對於
      現場進行產品加工管理之被告林聰德而言，如若仍揚言不
      知有此情事者，實為睜眼說瞎話。
（八）民法第184 條第1 項規定：「因故意或過失，不法侵害他
      人之權利者，負損害賠償責任。故意以背於善良風俗之方
      法，加損害於他人者亦同」。被告林聰德與謝錦共謀，
      由謝錦進行以塗改送貨單上之貨物重量，自92 年 起至
      今共詐領工資金額206 萬5460元，侵占浮報之青銅線材27
      4 萬8253元，致原告受有共481 萬3713元之損害。按民法
      第184 條、第185 條規定，被告等人應連帶賠償原告之損
      害，縱被告林聰德辯稱毫不知情，然謝錦係為被告鴻代
      工業社即被告林聰德工作，謝錦之對原告之侵權行為，
      鴻代工業社即林聰德亦應依據民法第188 條第1 項規定與
      謝錦連帶對原告負損害賠償責任。
（九）為此，依據侵權行為法律關係，聲明：被告鴻代工業社即
      林聰德、謝錦應連帶給付原告481 萬3713元，並自100
      年4 月28日民事辯論意旨狀繕本送達翌日起至清償日止，
      按年利率百分之五計算之利息。
二、被告答辯則以：
（一）臺灣高等法院99年度上易字第1962號刑事判決駁回檢察官
      及謝錦上訴，已可確認下列事項，足認原告之訴為無理
      由：
   1、96年7 月18日上午9 時5 分許，被告謝錦將完成電鍍加
      工之11.6mm×0.64mm規格210 公斤、21mm×0.64mm規格20
      公斤之青銅線材送由才集公司之李素絹點收完成，竟基於
      行使業務上登載不實文書與詐欺取財之犯意，將系爭6196
      號送貨單上210 公斤與20公斤之記載，不實謄寫為298 公
      斤、26公斤後，並將遭繕改之紅色複寫聯交予才集公司助
      理會計葉月蘭登帳，嗣經葉月蘭於同日下午再行檢視察覺
      塗改痕跡轉向李素絹求證，李素絹察覺數量不符，馬上打
      電話給謝錦，待同日下午聯繫時，謝錦重受陳曉芬通
      知之際方察覺有少送情事。被告謝錦所犯係刑法第216
      條、第215 條之行使業務上登載不實文書，及同法第339
      條第3 項、第1 項之詐欺取財未遂罪。
   2、公訴人認被告林聰德、謝錦二人另曾以前述有罪部分提
      及之相同手法，共多次對才集公司詐取電鍍青銅線材之加
      工報酬云云，並有證人奚玉祥、李素絹、陳曉芬等才集公
      司負責人、主管與職員證述。惟：原告自具狀提出刑事
      告訴起，即未提出證據、說明犯罪時間、確認損害金額，
      僅泛稱被告詐得其222 萬9215元。告訴代理人陳曉芬依
      其意見劃定指訴範圍，於原審準備程序將95年1 月5 日、
      1 月15日、1 月19日、12月25日、96尼4月9日、6 月7 日
      等被告謝錦之送貨紀錄列入竄改單據，卻又於上開部分
      改列無爭議，顯有矛盾。陳曉芬作證時，坦言當初提出
      有異議的內容是針對被告等竄改很嚴重的單據，有些數字
      改的比較有技術，伊沒有辦法分辨，也沒有照片可以依憑
      ，在很模稜兩可的情況下，伊沒有辦法很明確的確認，比
      較明顯的是「1 」改成「2 」的，伊等從中挑出，也可能
      有些誤會。陳曉芬曾證稱「只要是伊點收，就會把紅色
      複寫聯撕下來」，如此被告謝錦如何避其耳目，重將紅
      色聯取回修改？法院堪驗才集公司監視錄影畫面，因影
      像解析度不高及包裝反光之故，難以正確係屬堆疊之箱格
      數量、大小，更無法透視箱內成品數量及規格。證人陳
      曉芬自承監視器畫面顯示之日期會因檔案切割儲存過程發
      生日期錯植云云，但亦不應有時一致，時而相差1 、2 日
      情形。且陳曉芬更自承被告謝錦所填估計單或送貨單日
      期或亦非為真正日期，故無從認定影像與送貨紀錄間距有
      同一關係。若依告訴人所指訴被告謝錦持續塗改送貨
      單詐領代工報酬，告訴人之進貨情形於理亦應頻繁出現短
      缺情事，進而影響後續出貨與下游廠商之正常狀況。若依
      告訴人之表示，虛增重量甚至多達上百公斤，供需之間所
      存錯差如此明顯且一再發生，多年來告訴人完全未察覺，
      遲至葉月蘭偶然發覺之際方始恍然，告訴人所為反應，情
      理欠通之處實屬灼然。
   3、本案所能查明者，原僅有96年7 月18日當日在點貨之後，
      被告謝錦曾在無人注意之下，再行修改送貨單上貨品重
      量，並持交葉月蘭以為詐術行使一事，除此之外，別無關
      於被告林聰德曾與謝錦有所聯繫，或足徵此情之其他證
      據，甚於發現上情後，據證人陳曉芬於原審所述，第一時
      間尋得商議之人，亦為被告謝錦而非被告林聰德。證人
      奚玉祥其在形容被告林聰德於事發後前來告訴人辦公室協
      調如何處置之情景時，亦僅提到：被告林聰德說是被告謝
      錦改的，伊都不知道等語。從而被告林聰德對謝錦自
      行前往告訴人處交貨後，擅予修改送貨單之原有記載以行
      詐騙之行為到底有無具備共同犯罪之認知，難從正面獲得
      確認，自不得遽將被告林聰德逕論為對告訴人行使業務上
      登載不實文書與詐欺取財不遂之共同正犯。
   4、綜上，根據上述刑事確定判決，被告謝錦唯一有罪部分
      為96年7 月18日塗改送貨單之行使偽造業務文書及詐欺取
      財未遂之行為，既屬未遂亦說明原告並未因此招致財產損
      害；其次，前揭刑事確定判決更明確指出無論被告林聰德
      抑或謝錦，均查無其他積極證據足以證明過去數年來係
      以相同塗改送貨單之手法虛增數量，詐取原告公司承攬報
      酬；再者，原告公司不僅無法正確提出虛增重量詐領報酬
      之時間與金額，負責人更於審理中承認部分告訴範圍已無
      爭議、點收時會將紅色複寫聯撕下而無法再行塗改、監視
      器畫面因分割儲存會有畫面日期與實際送貨日期不一致情
      形等；末者，上揭刑事確定判決與被告答辯所持一致見解
      ，均認為若如告訴或本件起訴主張，被告二人數年來長期
      以相同手法虛增青銅線數量詐領工資，勢必造成上游廠商
      （台聘公司）出貨數量不符、下游廠商供貨量短缺之情形
      。但本件原告公司卻從未有此情況出現！原告固曾以「被
      告非但浮報送貨數量，同時亦侵占浮報數量之青銅線材」
      等語置辯，然並未提出任何證據，亦未對何以下游供貨數
      量從未發生不足情形加以解釋，凡此足證原告公司根本沒
      有發生481萬3713元之損害。
（二）原告公司與被告鴻代工業社生意往來已經十餘年，被告謝
      錦受教育程度不高，拙於言辭。但終其一生未做過虧心
      事，前揭刑事判決認定其96年7 月18日塗改送貨單之行為
      係屬詐欺取財未遂，更判處該老婦有期徒刑7 月，實屬莫
      大冤抑：
   1、台聘公司將才集公司下單訂購之電子零件直接交付予被告
      ，經被告完成電鍍後再交付予才集公司。若電鍍過程中發
      生任何毀損滅失情形，被告尚須另行購置補足數量予原告
      ，故原告自始至終都非常清楚明瞭其向台聘公司訂購之各
      款型號零件之數量，非被告所能輕易任意增減。
   2、被告夫婦所交付之電鍍電子零件，形狀類似釘書針，數量
      以公斤計算，交貨時係以扁平之方形塑膠箱裝載，每箱滿
      載為30公斤，除尾數與特殊規格者外，每箱均為30公斤滿
      載，以便於清點、檢查。被告林聰德負責電鍍加工，配偶
      謝錦負責送貨與計價。送貨時間並非一定，往往配合才
      集公司生產線不斷線即可，才集公司每每於月底前特別要
      求不要送貨，藉以拖延付款時間，被告夫婦因待念十幾年
      交情，均無異議配合。除少數由被告林聰德送貨外，大多
      數送貨與計價、收款均由謝錦處理。送貨時謝錦將當
      日陸續加工完之電子零件，堆疊上小貨車，填載規格、貨
      號、數量與單價於送貨單，於次日上午送貨至才集公司。
   3、根據被證三謝錦交付原告之送貨單所示，被告之送貨單
      幾乎均有「連續號碼」，每次送貨僅提出「乙張」，且每
      張送貨單均分別將不同規格貨號之加工零件，獨立一行填
      載，井然有序。惟被告謝錦若遇送貨前，電鍍加工完成
      之零件數量有增加時，被告謝錦則「全部直接以原子筆
      於三聯單上修改，不塗銷、不重填」，其優點在於一望即
      知有數量更改，便於交貨時核對。實則，被告謝錦開車
      到才集公司交貨時，需先進廠卸貨、交付送貨單、拉貨到
      清點處清點數量、檢查滿載，然後由清點人（李小姐，綽
      號「阿娟」）或會計陳曉芬於送貨單上簽認，被告謝錦
      並無任何作假之能力與機會！而前述被告謝錦直接更改
      數字之習慣，已經沿用十數年未曾發生任何數量不符之糾
      紛與爭議，原告以送貨單數量記載之更改，指摘被告林聰
      德、謝錦作假，根本係別有所圖！
（三）被告並無塗改送貨單上零件數量，曾經鈞院檢察署97年度
      偵字第18060 號不起訴處分書確認，且監視錄影亦根本不
      能證明被告有所指述之塗改行為。被告請款數量與台聘公
      司供貨數量相符，足認被告並無塗改侵占之行為：
   1、被告並無塗改送貨單上零件數量，曾為鈞院97年度偵字第
      18060 號不起訴處分書確認，且證人原告公司點貨人李素
      絹於上開偵查程序證稱貨物送到原告公司時，伊會核對包
      數、箱數與送貨單所載數量是否相符，若發現數量不符時
      ，伊亦會自行塗改修正，之後即將一式三聯之送貨單交予
      謝錦至會計室，伊未曾親見被告謝錦塗改送貨單；另
      原告公司會計陳曉娟，亦證稱伊未曾親見謝錦塗改送貨
      單，足證原告塗改之說，並無憑據。
   2、再者，原告所提監視器翻拍畫面資料，無法清楚辨認被告
      謝錦實際運送之零件箱數或散裝包數，根本無從證明被
      告送貨有短少；事實上，原告公司係自台聘公司進口青銅
      材料後，直接由台聘公司運送材料至被告工廠進行電鍍加
      工，倘被告二人確有塗改送貨數量之舉，則自台聘公司進
      貨之數量，勢必與被告提報請款之數量不符，然依原告會
      計人員陳曉芬於本件偵查程序中證稱：「原告公司向台聘
      公司訂貨，由台聘公司直接送貨至『鴻代企業社』加工，
      被告送貨單所載數量與台聘公司供貨數量，核對二者係相
      符」等語，足證被告並無塗改數量之行為。
   3、依上，被告請款數量既與台聘公司供貨數量相符，即不可
      能會多出青銅材料，益證被告並無侵占青銅材料之舉，為
      鈞院檢察署97年度偵字第18060 號不起訴處分書確認，亦
      足說明原告之訴無理由。
（四）96年7 月18日被告謝錦因女兒病情分神，一時忘記將前
      夜增加完成貨件搬上車，以致出貨單記載與實際數量不同
      ，實已於當日下午電話中與才集公司會計陳曉芬、點貨員
      李素絹確認修正：
   1、被告夫婦之女兒於96年6 、7 月間被告女兒因甲狀腺抗進
      之疾病，造成白血球過多，有全身無力、精神焦躁等症狀
      ，而抱怨謝錦因為工作太忙未能撥時間陪伴！被告謝錦
      因此心情煩躁，且因在住家、工廠、女兒家及往來廠商
      間奔波，身心俱疲，故不慎於96年7 月18日上午9 點多出
      發前往原告公司送貨時，忘記將昨夜填單後增加之加工電
      子零件堆疊上貨車（但送貨單已如往例更改數量），即前
      往送貨。恰巧當時才集公司李素絹收受時並未立即發現，
      直到下午5 時許，被告謝錦在自家對面女兒住處照顧女
      兒病情，原告公司會計陳曉芬打電話予謝錦告知數量有
      問題。謝錦馬上回家查看，並於第2 通電話中與陳曉芬
      ，及另一名女職員李素絹雙方確認直接將送貨單數量，將
      原更改之298 公斤與26公斤，更正為210 公斤與20公斤。
      是此一無心之錯誤至此已算釐清告一段落，根本沒有爭議
      。
   2、詎料，次日原告公司當時負責人奚玉祥竟委由其員工約被
      告謝錦前往才集公司，以「演雙簧」方式，強欲誘騙被
      告謝錦承認故意更改送貨單數量進行詐騙。被告謝錦
      不從，原告公司職員則輪番軟硬兼施，並無理要求被告跪
      在香爐前燒香、發毒誓！實則，究竟有無數量增減不符，
      原告公司僅消將被告送貨單總數量，與才集公司向台聘公
      司下單訂貨總數量相互比較公斤數即知，根本不必威脅利
      誘被告夫婦二人，更無須以暴力強將被告持有之上開貨單
      複寫本、請款單請奪！
   3、被告夫婦以摯友情誼對待告訴人，常常於原告負責人自大
      陸返台時招待到家中作客，雙方非常熟識。上開96年7 月
      18日之錯誤，縱使兩造自始至終未發現，其錯誤所造成金
      額差距不過數千元，但原告竟大言不慚向被告夫婦開出「
      抽2 個月單」之條件！亦即，原告要求才集公司最近2 個
      月應付鴻代工業社之貨款全部免除。此無疑趁火打劫，被
      告夫婦雖未受高深教育，但尚知為人處世之理，乃於事實
      澄清後斷然拒絕原告無理要求，方致原告惱羞成怒，不僅
      提出刑事告訴欲入被告夫婦於罪，更提起本件巨額求償，
      恫嚇被告。
（五）為此，請求駁回原告之訴等語。
三、兩造不爭執之事實：
（一）被告謝錦因於96年7 月18日送貨給原告後，趁無人注意
      之下，修改送貨單上之貨品數量，經本院以98年度易字第
      2330號刑事判決判處詐欺取財未遂罪，有期徒刑柒月，被
      告不服上訴，經臺灣高等法院於100 年3 月17日以99年度
      上易字第1962號上訴駁回確定在案。
（二）兩造合作之模式，為由原告先向材料廠商台聘公司訂購素
      材，於材料廠商交付素材並由被告完成電鍍加工後，再由
      被告謝錦將完成品送往原告處所，原告再給付貨款予被
      告。
（三）被告運送加工品予原告，係以箱子分裝，大箱一箱為30公
      斤、小箱一箱則為24公斤，倘有餘數不足裝成一箱者，則
      以塑膠袋分裝，以包計算，一包為3公斤。
四、本件爭點及法院之判斷：
    原告主張被告謝錦自92年起即利用塗改送貨單上之數字以
    詐領貨款及侵占浮報數量之青銅線材，被告林聰德與謝錦
    共謀，由謝錦進行以塗改送貨單上之貨物重量，自92年起
    至今共詐領工資金額新臺幣206 萬5460元，侵占浮報之青銅
    線材274 萬8253元，致原告受有共481 萬3713元之損害等情
    ，然為被告所否認，並以前開情詞置辯。是本件之爭點為：
    （一）原告主張被告謝錦除經刑事判決確定部分之侵權行
    為外，尚有其他詐領貨款及侵占浮報數量之青銅線材之侵權
    行為，被告林聰德則與被告謝錦共謀，而共同為上開行為
    ，應負共同侵權行為責任，是否有理由？（二）原告主張其
    因被告謝錦、林聰德之侵權行為而受有481 萬3713元之損
    害，應由被告二人應連帶負損害賠償責任，有無理由？本院
    之判斷如下：
（一）原告主張被告謝錦除經刑事判決確定部分之侵權行為外
      ，尚有其他詐領貨款及侵占浮報數量之青銅線材之侵權行
      為，被告林聰德則與被告謝錦共謀，而共同為上開行為
      ，應負共同侵權行為責任，是否有理由？
      原告主張被告謝錦除經刑事判決確定部分之侵權行為外
      ，自92年起即利用塗改送貨單上之數字以詐領貨款及侵占
      浮報數量之青銅線材，被告林聰德則與被告謝錦共謀，
      而共同為上開行為，應負共同侵權行為責任等語，固據其
      提出送貨單5 紙、估價單2 紙、監視錄影翻拍照片44張、
      92年至96年有塗改之送貨單及數量統計表等件，並請求引
      用本件刑事案件之證人證言及證據等為證，然為被告所否
      認，經查：
  １、本件原告主張被告林聰德及謝錦自92年起即利用塗改送
      貨單上之數字以詐領貨款及侵占浮報數量之青銅線材之行
      為，雖經台灣板橋地方法院檢察署檢察官以98年度偵續第
      33號起訴，惟經本院刑事庭98年度易字第2330號審理結果
      ，僅就被告謝錦於96年7 月18日9 時5 分許，把完成電
      鍍加工11.6mm×0.64mm規格計210 公斤、21mm×0.64 mm
      規格（以  下線材規格均簡以長度代稱）計20公斤之青銅
      線材送由才集公司之李素絹點收完成，因覺再無他人監視
      ，竟基於行使業務上登載不實文書與詐欺取財之單獨犯意
      ，趁機在前開其本負據實填載義務，且屬業務範圍內應行
      製作之是日編號：6196號送貨單上，循原有品項標示所用
      之阿拉伯數字型態結構，將210 公斤、20公斤之重量記載
      ，不實謄寫成298 公斤、26公斤後，進而將已同因複寫而
      遭繕改之送貨單紅色複寫聯交與才集公司助理會計葉月蘭
      以行使，企藉此使葉月蘭陷於錯誤，錯認該次交付之貨品
      重量即如更改後之記載予以登帳，如真得逞，謝錦將得
      在嗣後請款時，詐得溢領新臺幣15,840元（計算式：11.6
      mm規格線材每公斤單價165 元乘以虛增之88公斤，21mm規
      格線材每公斤單價220 元乘以虛增之6 公斤，兩者再行相
      加）之承攬報酬，足以生損害於才集公司。嗣經葉月蘭於
      同日下午某時再行檢視該紙複寫送貨單之記載，因察覺似
      存塗改痕跡，遂轉向李素絹進行求證，經李素絹憑其記憶
      告知謝錦當天之實際送貨數量後終悉上情，使謝錦之
      詐財行為未能得逞。而就被告謝錦此部分之行為，認係
      一行為觸犯刑法第216 條、第215 條之行使業務上登載不
      實文書，及同法第339 條第3 項、第1 項之詐欺取財未遂
      罪，依刑法第55條想像競合犯之規定，從一重之詐欺取財
      未遂罪處斷，而判處被告謝錦有期徒刑7 月。被告謝錦
      其餘被訴部分及被告林聰德被訴部分，則均判決無罪。
      並有本院上開刑事判決書附卷可稽。本件嗣由檢察官提起
      上訴，經台灣高等法院以99年度上易字第1962號判決上訴
      駁回而確定，此經本院調取台灣板橋地方法院檢察署98年
      度偵續字第33號偵查卷及本院98年度易字第2330號、台灣
      高等法院99年度上易字第1962號刑事卷宗核閱屬實，並有
      並有本院及台灣高等法院上開刑事判決書、台灣板橋地方
      法院檢察署100 年5 月18日板檢玉乙100 執第4081字第11
      5070號函附卷可稽。
  ２、原告主張被告二人另曾以前述有罪部分提及之相同手法，
      共同多次對才集公司詐取電鍍青銅線材之加工報酬，被告
      林聰德對被告謝錦上開經論罪科刑之詐欺未遂犯行部分
      ，亦應同負共犯責任，主要係以告訴人之公司代表人陳曉
      芬所為前後指訴，證人奚玉祥、李素絹等人證述之貨品如
      上裝箱方式，謂一箱之內絕不致裝入超過30公斤之青銅線
      材，且於交付之際，負責人員只有針對箱子盒數，依每箱
      滿載應為30公斤（11.6mm規格線材）或20公斤（21mm規格
      線材）之重量加以推算，稍多或不足之部分必會顯現於最
      上層箱格之內，屆時再作必要增減，且不會對箱內實際包
      數與總計重量另予核對清點，及在點貨後負責人員不會先
      行撕下估價或送貨單複寫聯之慣例，推論被告謝錦因此
      有機可趁，在將之交由會計人員收受之前得再於其上另動
      手腳，並據以對照告訴人提出之監視器攝得畫面翻拍照片
      ，一再顯示被告謝錦所運貨品箱數多有不足之情景，及
      鴻代工業社由被告謝錦最終交與會計人員之估價或送貨
      單複寫聯內，常有遭循字型結構謄改之狀況等以為論據。
      （參本院100 年5 月5 日言詞辯論筆錄原告主張沿用刑案
      證人之證詞及光碟），被告則予以否認，經查：
    (1)被告謝錦部分：
      本案刑事部分從告訴人具狀告訴時起，以迄偵查終結檢
        察官提起公訴時止，就被告等各係於何年月日，經點貨
        後復對估價或送貨單再行繕改虛增不實貨品重量，而得
        向告訴人浮報報酬多寡，然告訴人前後指訴之間已出現
        多次不同，檢察官在起訴書上，僅泛稱被告等之行為，
        始於不詳時點，而藉此詐得告訴人2,229,215 元，並未
        再進一步提出證據，並確認損害之金額，至本件民事事
        件起訴時，則聲明受有536 萬0385元之損害，惟於100
        年4 月28日則又變更聲明為受有481 萬3713元之損害，
        ，則其究有無受有損害，受有多少之損害，並無確切具
        體之說詞及證據，其估算受損害之金額，難令無疑。
      原告雖以相關證人之所言與如上事證，主張被告謝錦
        歷次送貨，均可在點貨之後，交送估價或送貨單複寫聯
        之前，另行更改記載之送貨重量，藉此以少報多之論據
        ，然此為被告所否認，則原告所指之被告謝錦書立估
        價或送貨單，其上有經循字型結構修改者，即屬虛增之
        例，該次送貨過程必存詐欺情節是否為真，即有研求必
        要。而原告之指訴範圍，均係參照原告之公司代表人即
        陳曉芬之意見整理而成，業據其告訴代理人於刑事案件
        中陳明在卷，惟查，依陳曉芬於本院刑事庭98年度易字
        第2330號準備程序時所作清點，其最初已將於95年1 月
        5 日、1 月15日、1 月19日、12月25日、96年4 月9日
        、6 月7 日等被告謝錦之送貨紀錄，視作應有竄改單
        據情節之指訴對象，其後卻又依辯護人所請，諭請原告
        從其認送貨與單據記載數量相符之交易當中，抽選整理
        以供對照之際，重將前開原認涉嫌部分改列為已無爭議
        ，兩者間所存矛盾，已然令人存疑。經辯護人於本院上
        開刑事案件審理時對轉為證人之陳曉芬詰以此情，其坦
        言：伊們當初提出有異議的內容是針對被告等竄改很嚴
        重的單據，有些數字改的比較有技術，伊沒有辦法分辨
        ，也沒有照片可以依憑，在很模稜兩可的情形下，伊沒
        有辦法很明確的確認，比較明顯的是1 改成2 的，伊等
        從中挑出，也有可能有些有誤會等語（參本院上開刑事
        卷( 二) 第104 頁、105 頁反面）。準此，則原告之指
        訴標準既係依循陳曉芬之意見而出，其卻又在作證時自
        承難以全然排除指證錯誤，於真偽未明甚且無從釐清之
        際，無從斷言何者確屬問題單據，進而遽謂被告等當次
        交易必涉不法。再以93年9 月15日之編號：4698號估價
        單為例，原告雖亦將此列為曾遭增改之單據之一，表示
        當日11.6mm規格之青銅線材送抵重量實為274 公斤，卻
        經被告謝錦事後更改為294 公斤，惟觀之該份單據之
        簽收記載，當可清楚得知該日係由陳曉芬實際進行點貨
        工作，此亦為陳曉芬本人於本院上開刑事案件作證時所
        是認（參本院上開刑事卷（二) 第102 頁正反面），則
        陳曉芬既曾明白表示：只要是伊點收，就會把紅色複寫
        聯撕下來（參本院上開刑事卷（二) 第102 頁），果真
        如此，則被告謝錦焉能避其耳目，重將該紅色聯取回
        修改，而免使後送藍色複寫聯時遭對照發現兩者有異？
        故證人陳曉芬於本院上開刑事案件中所為證詞，難以確
        認其所憑標準確屬有據，所為證詞自不足採信。
      原告雖主張被告謝錦確有塗改送貨單據偽造文書之行
        為，自92年迄96年間次數不斷，由錄影紀錄及送貨單對
        比即可知。謝錦裝箱之格式係固定，以監視器攝得畫
        面所顯現之包裝情形可以推算出其所用貨箱數量等語，
        惟原告所提出之錄影畫面，業經台灣高等法院99年度上
        易字第1962號刑事案件於99年10月19日、11月23日、12
        月29日準備程序中當庭勘驗原告才集公司提出之監視錄
        影畫面翻拍照片光碟，光碟內所有包括95年4 月27日
        08時30分16秒、95年4 月28日15時36分20秒、95年
        5 月4 日10時06分24秒、95年5 月10日14時52分30秒
        、95年5 月18日09時31分27秒、95年5 月26日09時
        38分19秒、95年6 月2 日09時22分34秒、95年6 月
        2 日09時22分37秒、95年6 月5 日09時38分44秒、
        95年6 月9 日13時30分26秒、95年6 月16日09時45分
        17秒、95年6 月26日15時59分50秒、95年7 月3 日
        1 0 時22分32秒、95年7 月10日08時54分52秒、95
        年7 月21日08時33分33秒、95年7 月28日09時01分32
        秒、95年8 月3 日09時30分32秒、95年8 月10日13
        時47分04秒、95年8 月21日08時05分46秒、95年8
        月31日08時18分36秒、95年9 月6 日09時12分03秒、
        95年9 月11日14時07分23秒、95年9 月25日13時52
        分55秒、95年10月5 日07時54分16秒、95年10月13
        日15時07分41秒、95年10月24日09時12分36秒、95
        年10月27日15時06分16秒、95年10月31日08時11分08
        秒、95年11月6 日09時39分16秒、95年11月9 日09
        時47分01秒、95年11月20日10時01分37秒、95年11
        月23日15時12分53秒、95年11月27日14時22分43秒、
        95年12月5 日14時10分47秒、95年12月12日13時58
        分36秒、95年12月18日13時43分42秒、95年12月21
        日09時36分51秒、95年12月25日10時01分45秒、96
        年1 月5 日08時57分35秒、96年1 月15日09時35分42
        秒、96年2 月13日15時27分01秒、96年2 月14日09
        時48分18秒、96年2 月26日14時03分39秒、96年3
        月19日08時26分15秒、96年3 月20日13時27分30秒、
        96年3 月27日09時24分23秒、96年4 月9 日13時09
        分09秒、96年4 月16日10時11分25秒、96年4 月30
        日09時28分35秒、96年5 月9 日09時08分27秒、96
        年5 月16日09時11分19秒、96年5 月28日08時33分28
        秒、96年6 月6 日09時29分51秒、96年6 月20日07
        時57分43秒、96年7 月6 日08時26分41秒、96年7
        月18日09時05分00秒、96年7 月23日09時25分07秒、
        96年7 月26日09時15分35秒等共計58個檔案，勘驗結
        果固均可從中發現被告謝錦之身影、送貨推車與堆疊
        箱格，然就堆疊之箱格數量、大小等情形，因影像解析
        度不高之故，致難以正確細數，另在擺放成品之規格及
        其包數方面，最上層箱格之內容物亦均因影像解析度不
        高及包裝反光等因素，致難以辨認，遑論第二層以下不
        透明之箱子，更無法透視該箱內究係裝載何種規格之成
        品、包數及其合計之總重量等情，有台灣高等法院上開
        準備程序之勘驗筆錄在卷可稽（參台灣高等法院上開刑
        事卷第67頁至第75頁、第92頁至第101 頁、第104 頁至
        第113 頁）。
      上開原告提供之監視器翻拍照片當中，固均可從中發現
        被告謝錦之經過身影，鏡頭固均一併監錄到被告謝錦
        其送貨推車與堆疊箱格，然其影像所為之日期標示，
        是否確為原告指訴之被告等行為時間，惟經被告辯護人
        質以標示95年6 月9 日、6 月16日、96年2 月14日、6
        月6 日、7 月6 日之監視照片，原告竟係分持不同日期
        記載之95年6 月10日、6 月15日、96年2 月16日、6 月
        7 日、7 月5 日估價或送貨單加以對照，強將其等視作
        同日之交易殊值可疑後，已然難予斷言，原告雖稱此係
        監視器攝影檔案日期錯置所致，並由證人陳曉芬於本院
        上開刑事案件審理時具結證以：伊逐日比對被告謝錦
        之送貨日期，發現監視器出現被告謝錦時，前後均無
        其另為之送貨紀錄，故可肯定監視器攝得畫面與前開交
        易日期相同等語加以說明（參本院上開刑事卷(二)第159
        頁），惟查，證人陳曉芬雖表示監視器之畫面均係連續
        錄製，然亦稱錄得之畫面大概幾個小時就會成立一個檔
        案，在檔案切割儲存之過程當中，是否會發生錯植被告
        謝錦之交易順序乙節，倘電腦之日期運算真與實際時
        間存有落差，日期標示之錯誤顯現衡情亦應前後一致，
        而不致出現時而一致，時而相差1 、2 日等不一之混亂
        狀況。更且，證人陳曉芬也自承：被告謝錦所填估價
        或送貨單日期或亦非為真正日期等語（參本院上開刑事
        卷卷(二)第160 頁），如此，焉能確定影像與送貨紀錄間
        確具同一關係？是原告提出之前開監視影像既有上述之
        瑕疵，自無從為不利被告謝錦之認定。
      再者，原告主張被告謝錦持續塗改送貨單，進而詐領
        代工報酬及侵占浮報數量之青銅線材等語，惟原告之主
        張果真成立，則原告之進貨情形，客觀上亦應頻繁出現
        短缺情事，進而影響後續出貨與下游廠商之正常狀況，
        且原告指稱被告謝錦屢屢浮報送貨數字，虛增重量甚
        至多達上百公斤，供需之間所存落差如此明顯且一再發
        生，則一般人僅稍加注意輕易即能發覺，乃多年來原告
        竟完全未察覺，而遲至葉月蘭偶然發覺之際，始稱被告
        謝錦持續塗改送貨單，詐領代工報酬及侵占浮報數量
        之青銅線材云云，其情理欠通，殊與一般生活經驗法則
        有悖，難令憑信。
      雖原告又主張被告謝錦每次送貨至原告公司大都係由
        李素絹點收，故李素絹對於簽收時送貨單上之數字究否
        已經塗改最為清楚，而李素絹分別於98年2 月11日偵查
        程序、99年4 月21日審理程序中皆到庭作證說明，其每
        次簽收被告謝錦出具之出貨單，單據上的數字皆相當
        完整且清楚並無塗改之痕跡，即便於點收時送貨數量與
        單據上所示不同，李素絹亦係將原有數字槓掉重新填寫
        正確數字，並非直接於數字上塗改，故點收當下所見之
        單據，並無自數字上直接塗改之痕跡。由上開證詞，對
        照被告謝錦於送貨早期送貨量多時，反而不見在數字
        上塗改之痕跡，足證塗改送貨單上之數字並非其習慣，
        而顯然是為藉機塗改送貨數量詐領貨款所為云云。然證
        人李素絹上開證言，至多僅能證明其點收之情節，於無
        其他直接積極證據足證被告謝錦尚有上開刑事判決所
        認定之犯行外之其他塗改送貨單詐領報酬及侵占浮報數
        量之青銅線材之行為之情形下，自不能以李素絹之證詞
        ，即謂被告謝錦尚有其他塗改送貨單詐領報酬及侵占
        浮報數量之青銅線材之行為。
      綜上，本件原難單憑適當基礎是否存在猶仍有疑之原告
        所提出之監視器攝得畫面，以為被告謝錦各次經指塗
        改送貨單詐領報酬成立與否之依據，且依前開所述，由
        畫面當中顯示之片面外觀，仍無從查明被告謝錦歷次
        送貨箱內承載之線材多寡，是否與送貨單相符，原告復
        未能提出被告謝錦確有其他所指塗改送貨單，以詐領
        報酬及侵占浮報數量之青銅線材之佐據以為證明，從而
        ，原告主張被告謝錦除上開刑事判決認定之詐欺取財
        犯行外，自92年起即持續塗改送貨單，以詐領報酬及侵
        占浮報數量之青銅線材云云，並無證據足證為真，其主
        張自不足採。
      (3)被告林聰德即鴻代企業社部分：
        原告主張被告林聰德即鴻代企業社與被告謝錦為共謀
        ，由被告謝錦自92年間起持續塗改送貨單詐領報酬及
        侵占浮報數量之青銅線材，至今共詐領工資金額新臺幣
        206 萬5460元，侵占浮報之青銅線材274 萬8253元，致
        原告受有共48 1萬3713元之損害等語，為被告林聰德所
        否認，經查：
      原告主張被告二人曾以前述有罪部分提及之相同手法，
        共同多次對才集公司詐取電鍍青銅線材之加工報酬，被
        告林聰德即鴻代企業社亦應負共同侵權行為責任。惟被
        告謝錦上開所為塗改送貨單，詐領代工報酬之未遂行
        為，業經本院認其有此部分之行為，至於原告所主張其
        餘侵權行為部分則認無證據足證為真，已如前述，並有
        上開刑事判決可佐。故除被告謝錦於96年7 月18日所
        為之詐欺取財未遂之部分外，原告所指被告林聰德即鴻
        代企業社另與被告謝錦其他共同犯之其他多次詐欺取
        財及侵占行為，依上開所述之理由，原告所指被告林聰
        德即鴻代企業社有上開侵權行為，惟並無法舉證證明有
        與被告謝錦共同成立侵權行為，此部分原告之主張，
        自不足酌採。
      至於就被告謝錦於96年7 月18日所為之詐欺取財未遂
        行為，經認成立行使業務上登載不實文書與詐欺取財未
        遂犯行部分，原告雖主張被告林聰德即鴻代企業社與被
        告謝錦為共謀，應成立共同侵權行為。惟按「數人共
        同不法侵害他人之權利者，連帶負損害賠償責任﹔不能
        知其中孰為加害人者，亦同。造意人及幫助人，視為共
        同行為人。」民法第185 條定有明文。本件被告林聰德
        刑案被訴部分，雖經台灣板橋地方法院檢察署檢察官以
        98年度偵續第33號起訴，惟經本院刑事庭98年度易字第
        2330號審理結果，認無證據顯示被告林聰德其間亦曾親
        與分擔犯行，亦無證據足證被告林聰德，與實行構成要
        件行為之被告謝錦間確實具有犯意之聯絡，而判決被
        告林聰德無罪，經檢察官上訴後，由台灣高等法院99年
        度上易字第19 62 號判決上訴駁回而確定，此經本院調
        取上開偵查卷、刑事卷宗核閱屬實，並有本院及台灣高
        等法院上開刑事判決書可稽。是並無證據足證被告林聰
        德與被告謝錦間確實具有犯意之聯絡，或有幫助被告
        謝錦之行為。
      再徵之原告公司之證人於上開刑事案件審理中對於被告
        林聰德所稱：在鴻代工業社中，線材加工品管方為其主
        事職責，而非如被告謝錦般須對貨品運送與收款記帳
        等事加以處理乙情，並未為任何爭執否認（參本院及台
        灣高等法院上開刑事判決書），堪信被告林聰德並未執
        行送貨及記帳等事務，即無實行侵權行為構成要件之行
        為，且原告就主張被告林聰德有共同侵權行為，並未舉
        證證明被告林聰德有何共同犯意聯絡，實施共同侵權行
        為或有造意或幫助之行為，從而，原告主張被告林聰德
        即鴻代企業社就被告謝錦經認定犯罪之詐欺取財未遂
        部分，應負共同侵權行為責任，亦屬無據。
（二）原告主張其因被告謝錦、林聰德之侵權行為而受有481
      萬3713元之損害，應由被告負連帶賠償責任，是否有理由
      ？
      原告主張其因被告二人之行為，而受有481 萬3713元之損
      害等情，固據其提出送貨單、估價單及92年至96年塗改之
      送貨單舉數兩統計表為證，然為被告所否認，辯稱：被告
      謝錦就96年7 月18日塗改送貨單，詐領代工報酬未遂之
      行為，雖刑事部分經判決有期徒刑7 月確定，然既屬未遂
      ，原告並未因此遭受財產之損害，至於原告所主張被告謝
      錦與林聰德共謀，由被告謝錦自92年間起持續塗改送
      貨單詐領報酬及侵占浮報數量之青銅線材之部分，則經刑
      事判決無罪確定，原告並未提出任何證據，亦未對何以下
      游廠商供貨數量從未發生不足情形加以解釋，足證原告並
      未受有481 萬3713元之損害等語。經查：
  １、按「因故意或過失，不法侵害他人之權利者，負損害賠償
      責任。」民法第184 條第1 項前段定有明文。而侵權行為
      損害賠償之債，旨在填補損害，以請求權人受有實際損害
      為其成立要件。換言之，無損害即不發生賠償問題，是損
      害之發生為損害賠償之債的成立要件。損害之發生有財產
      上之損害及非財產上之損害，本件原告主張其受有財產上
      之481 萬3713元云云，惟如前所述，被告謝錦就96 年7
      月18日塗改送貨單，詐領代工報酬未遂之行為，固屬不法
      侵害原告之權利，然原告是否受有損害，依民事訴訟法第
      277 條前段之規定，當事人主張有利於己之事實者，就其
      事實有舉證之責任。是原告自應就其損害負舉證責任。乃
      本件被告謝錦此部分行使業務上登載不實文書及詐欺取
      財未遂之行為，其詐欺取財既屬未遂，自難認原告受有何
      財產上之損害，而原告就此部分亦未具體舉證證明其受有
      何財產上之損害，依上開說明，原告既無法舉證證明此部
      分有損害發生，其請求被告二人連帶賠償損害，自屬無據
      。
  ２、至於原告主張被告謝錦與林聰德即鴻代企業社除上開詐
      欺取財未遂行為外，另自92年起至96年尚有多次塗改送貨
      單，詐領代工報酬及侵占浮報之青銅線材之行為，致原告
      受有481 萬3713元之損害云云，經查，原告所主張被告二
      人此部分之行為，經本院審理後認無證據足證被告二人有
      此部分之行為，已如前述，則原告所主張被告二人此部分
      之共同侵權行為，既屬不能成立，則原告請求被告二人就
      此部分應連帶負損害賠償，亦屬無據。
五、從而，原告依侵權行為法律關係，請求被告鴻代工業社即林
    聰德、謝錦應連帶給付原告481 萬3713元，並自100 年4
    月28日民事辯論意旨狀繕本送達翌日起至清償日止，按年息
    百分之5計算之利息，為無理由，應予駁回。
六、本件事證已臻明確，兩造其餘主張、陳述及所提之證據暨攻
    擊防禦方法，經本院審酌後，認均與本件判斷結果無影響，
    毋庸再予一一審酌，附此敘明。
七、結論：原告之訴為無理由，依民事訴訟法第78條，判決如主
    文。
中    華    民    國   100    年    6     月    23    日
                  民事第三庭  法  官  林錫凱
以上正本係照原本作成
如對本判決上訴，須於判決送達後20日內向本院提出上訴狀。如
委任律師提起上訴者，應一併繳納上訴審裁判費。
中    華    民    國   100    年    6     月    23    日
                              書記官  羅麗娟